【裁判字號】    99,台上,7057
【裁判日期】    991111
【裁判案由】    違反藥事法
【裁判全文】
最高法院刑事判決            九十九年度台上字第七０五七號
上  訴  人  林玟良
上列上訴人因違反藥事法案件，不服台灣高等法院台中分院中華
民國九十八年五月二十七日第二審判決（九十八年度上訴字第二
七五號，起訴案號：台灣南投地方法院檢察署九十七年度偵字第
二八八八號），提起上訴，本院判決如下：
    主  文
原判決撤銷，發回台灣高等法院台中分院。
    理  由
本件原判決認定上訴人林玟良有其事實欄所載犯行，因而撤銷第
一審之科刑判決，改判仍論處上訴人明知為偽藥而販賣罪刑，固
非無見。
惟查藥事法第八十三條第一項明知為偽藥而販賣罪，以行為人主
觀上「明知」為偽藥為前提要件；所謂明知，係指直接故意而言
，若為間接故意或過失，均難繩以該條項之罪。原判決事實欄認
定上訴人明知連春哮及「方德川」向其推銷之男性壯陽藥品口服
膠囊及外用噴劑之「恆久的液」等產品，外觀包裝上並未標示藥
品來源及經衛生主管機關核准製造之文號，並可預見該等產品係
屬偽藥，竟仍以每組（包含一瓶口服膠囊〈內含五粒膠囊〉及一
瓶「恆久的液」）約新台幣（下同）五百元之價格多次購入，並
基於意圖營利而販賣偽藥之「不確定故意」，利用其向高雄地區
全聲廣播電台租用ＦＭ94.6之廣播頻道，主持「林玟龍俱樂部」
節目之機會，以每組產品二千五百元之價格，向收聽該節目之聽
眾推薦、販賣上開偽藥等情（見原判決第一頁第十四行至倒數第
三行）；並於理由欄明上訴人於販入上開「恆久的液」套組產
品時，雖對於該產品是否確定為偽藥一節仍有所懷疑，惟依該產
品之外觀而言，上訴人對於該產品之來源有問題，可能應屬偽藥
，當有所預見，上訴人既可預見上開「恆久的液」套組產品係屬
偽藥，竟未再進一步確認來源或取得核准許可文件之前，即大肆
在其所主持之「林玟龍俱樂部」節目中，向收聽該節目之聽眾推
薦、販賣上開偽藥，並以此獲得鉅額之利益，且持續至民國九十
七年四月二十四日遭查獲前，仍有繼續販售之行為，顯然上訴人
對於上開「恆久的液」套組產品縱屬偽藥及為該販售行為之發生
，均並不違背其本意等由（見原判決第六頁理由欄貳之二部分）
。似認上訴人就販賣上開偽藥，其主觀上僅有不確定故意（即間
接故意），尚無直接故意，倘若非虛，原判決即有適用法條不當
之違誤。又依上訴人於法務部調查局南投縣調查站供稱：久久長
長壯陽藥品是男性專用的壯陽藥品，成分為何伊不清楚，是套裝
組合，含口服藥品膠囊及噴劑持久液，伊是向草屯鎮方姓男子（
真實姓名不詳）所購得，每次伊都以電話向他訂貨，據伊所知該
方姓男子住在伊位於草屯鎮○○路服務處對面重劃區等語（見南
投縣調查站卷第四、六至七頁）；及於第一審時供稱：伊賣的東
西上面沒有許可證的字號，且標示不清等語（見第一審卷第三十
二頁）。如果無訛，上訴人既非向合法藥商購買上開藥品，而對
販賣者之真實姓名、年籍又毫無所知，衡諸常情，一般人對於不
認識之人所兜售來源不明且又無行政院衛生署核准製造之標籤或
文件之藥品，應可知悉是屬偽藥，更何況身為廣播節目主持人，
受有相當教育，社會經驗亦甚豐富之上訴人，豈可能諉為不知。
原判決就上開不利於上訴人之事證，未予採納，並未說明理由，
遽認上訴人主觀上並無販賣偽藥之直接故意，亦有理由不備之違
法。上訴意旨指摘原判決違法，尚非全無理由，應認有發回更審
之原因。
據上論結，應依刑事訴訟法第三百九十七條、第四百零一條，判
決如主文。 
中    華    民    國  九十九  年   十一   月   十一   日
                      最高法院刑事第十二庭
                          審判長法官  賴  忠  星  
                                法官  呂  丹  玉  
                                法官  吳      燦  
                                法官  蔡  名  曜  
                                法官  葉  麗  霞  
本件正本證明與原本無異
                                      書  記  官  
中    華    民    國  九十九  年   十一   月   十七   日
                                                      Ｅ

司法院資訊處製作；財團法人民間司法改革基金會備份。
